【裁判字號】    99,撤緩更,1
【裁判日期】    990430
【裁判案由】    撤銷緩刑
【裁判全文】
臺灣雲林地方法院刑事裁定             99年度撤緩更字第1號
聲  請  人  臺灣雲林地方法院檢察署檢察官
受  刑  人  乙○○
            甲○○
上列聲請人因受刑人等違反醫師法等案件，聲請撤銷緩刑之宣告
（98年度執緩字第176 號），經本院於中華民國99年1 月5 日以
98年度撤緩字第70號裁定後，受刑人提起抗告，復經臺灣高等法
院臺南分院以99年度抗字第27號裁定撤銷原裁定，發回本院，本
院更為裁定如下：
    主  文
聲請駁回。
    理  由
一、聲請意旨略以：受刑人乙○○、甲○○二人因違反醫師法等
    案件，經本院於民國98年9 月18日以98年度簡字第74號簡易
    判決（96年偵字第2503號）各判處應執行 有期徒刑2 年，緩
    刑5 年，二人並應連帶分60期向中央健康保險局南區分局賠
    償新臺幣（下同）324 萬9,583 元，而於98年10月19日確定
    。詎乙○○、甲○○僅於98年7 月28日給付第一期賠償金5
    萬4,202 元後，迄今未再支付任何款項，而受刑人乙○○名
    下尚有土地7 筆、汽車1 部，並非全無資力，足認原宣告之
    緩刑顯難收其預期效果，而有執行刑罰之必要。故受刑人二
    人已合於刑法第75條之1 第1 項第4 款所定違反刑法第74條
    第2 項第3 款所定違反負擔情節重大之撤銷緩刑宣告原因，
    爰依刑事訴訟法第476 條規定，聲請撤銷受刑人乙○○、甲
    ○○二人之緩刑宣告等語。
二、按緩刑宣告，得斟酌情形命犯罪行為人向被害人支付相當數
    額之財產或非財產上之損害賠償；又受緩刑之宣告，而違反
    前開規定所定負擔情節重大者，足認原宣告之緩刑難收其預
    期效果，而有執行刑罰之必要者，自得撤銷其緩刑宣告，刑
    法第74條第2 項第3 款、第75條之1 第1 項第4 款固定有明
    文規定。至於所謂「情節重大」，係指：受判決人顯有履行
    負擔之可能，而隱藏或處分其財產、故意不履行、無正當事
    由拒絕履行或顯有逃匿之虞等情事而言惟違反負擔之情節是
    否確屬重大，仍應斟酌緩刑期間命應遵守事項之達成與宣告
    緩刑之目的而為認定，要非受緩刑宣告之人一有違反之情事
    即應撤銷該緩刑之宣告。且受緩刑宣告之人縱有違反負擔而
    情節重大者，亦應審酌其緩刑是否確難收其預期效果，且非
    執行刑罰無法達成矯正之目的。尤其是刑法第74條第2 項第
    3 款之以命犯罪行為人向被害人支付相當數額之財產或非財
    產上之損害賠償作為緩刑宣告之負擔，於宣告緩刑前即應考
    慮犯罪人實際之償還能力，避免流於形式；又上開命犯罪行
    為人向被害人支付相當數額之財產或非財產上之損害賠償之
    負擔，依刑法第74條第4 項之規定，得為民事強制執行之名
    義，被害人之債權依法得以保障，權衡刑罰之目的在於制裁
    不法，而緩刑之宣告係為給予犯罪行為人自新之機會，受緩
    刑宣告者，其後若有不能履行賠償責任時，亦應究明其無法
    履行之原因是否正當，或僅係推諉拖延時間（如確有支付能
    力，而故意不給付），若確係因經濟窘困，或頓失給付能力
    ，得否能因受緩刑宣告之人一時無法賠償，即僅以無民事上
    之賠償能力，而無再加害被害人，認應以刑罰制裁取代緩刑
    宣告之效果，自有詳酌之必要。
三、本院之判斷：
  (一)受刑人乙○○、甲○○二人前因違反醫師法等案件，經本院
    於98年9 月18日，以98年度簡字第74號各判處應執行有期徒
    刑2 年，緩刑5 年，並應連帶分60期向被害人中央健康保險
    局南區分局賠償3,249,583 元，嗣於98年10月19日確定等情
    ，有本院上開判決及臺灣高等法院被告前案紀錄表各1 紙在
    卷可稽，應堪認定。依原確定判決緩刑所定條件，乙○○、
    甲○○應於98年7 月25日前，連帶支付被害人中央健康保險
    局南區分局54,202元，並自98年7 月26日起，分59期，於每
    月25日前，連帶支付被害人54,159元，至全部應支付金額支
    付完畢止，合計應連帶支付3,249,583 元。惟受刑人乙○○
    、甲○○於98年7 月28日給付第一期賠償金54,202元，另於
    99年1 月6 日給付第二期賠償金54,159元後，至今未再給付
    任何款項與被害人各節，有中央健康保險局南區分局98年12
    月3 日之陳報狀、臺灣雲林地方法院檢察署執行科98年12月
    7 日載明受刑人因無業、無收入，致無法繼續履行分期款之
    進行單、99年1 月6 日郵政劃儲金存款收據影本1 紙附卷可
    憑，顯見受刑人本應履行緩刑宣告所附條件，惟迄今只支付
    2 期賠償金，已影響被害人之權益，合於上開得撤銷緩刑之
    要件。
  (二)受刑人二人固未依上開判決所定負擔履行，惟原緩刑之宣告
    是否已難收預期效果，而有執行刑罰之必要，由前揭說明，
    仍須衡酌相關情況定之。據受刑人甲○○於臺灣高等法院臺
    南分院（下稱臺南高分院）99年度抗字第27號案件中陳稱：
    伊夫妻兩人目前均無固定工作，當時在原審會答應和解條件
    ，是因為兒子張嘉仁、女兒張雅雯都有工作，但和解後，也
    都沒有固定工作，以致無力繳納和解分期款項等語（見臺南
    高分院99年度抗字第27號卷【下稱高院卷】第63頁）。復參
    酌受刑人所經營之杏宜診所，94至96年度執行業務所得，經
    核定所得額依序為1,312,652 元、612,796 元、252,236 元
    ，合計為2,177,684 元。另受刑人經營之九芎診所96年度執
    行業務所得，則為16,236元，此有財政部臺灣省中區國稅局
    雲林縣分局綜合所得稅執行業務及其他所得人工逕核案件審
    核報告表在卷可憑（高院卷第44頁以下）。另受刑人個人所
    得部分，除乙○○95年度所得為96,000元外，其餘均無所得
    等情，亦有財政部臺灣省中區國稅局92-97 年度綜合所得稅
    各類所得資料清單在卷可稽（高院卷第17頁）。則受刑人二
    人自94年起至96年止，所得額合計為2,289,920 元（杏宜及
    九芎診所執行業務所得總計為2,193,920 元，加計乙○○個
    人所得96,000元）。而受刑人二人詐領健保給付總額為6,50
    6,467 元，已經返還300 餘萬之部分金額，餘款3,249,583
    元，已據中央健康保險局代理人陳慶麟於原審陳述在卷可按
    （原審訴字卷第87頁反面）。綜上，以受刑人二人經營診所
    期間實際所得總額，尚無法支應已返還健保局之部分款項，
    更奢談其餘未返還款項。受刑人陳稱因受限經濟情況無力繳
    納分期款，並非無據。
  (三)受刑人乙○○個人財產部分，固有房屋1 筆（坐落雲林縣麥
    寮鄉後安村）、土地7 筆（均為共有，坐落雲林縣麥寮鄉○
    ○段）、車輛1 輛（TOYOTA牌，1991年份），房地公告現值
    僅1,049,770 元，其中土地所有權之持分為528 分之1 各節
    ，有財政部臺灣省中區國稅局財產歸屬資料清單在卷可憑（
    高院卷第23頁）。受刑人於抗告意旨中已陳明上開土地為祖
    厝基地，且屬多人共有，難以變價，汽車為1991年份，目前
    幾無殘值，並願提供與中央健康保險局南區分局出售清償或
    移轉所有權以抵償賠償金等語（見高院卷第5 頁），亦徵受
    刑人並非全無履行和解契約之誠意。受刑人等已將診所經營
    期間全部所得用於返還部分之賠償金達300 餘萬元，依其等
    經濟現況，已無所得，受刑人是否顯有履行負擔之可能，而
    故意不履行，已非無疑。況受刑人所有財產並未遭隱藏或處
    分，且表明願交由健保局變價清償，亦與有履行可能而故不
    履行之情形不符。
  (四)綜上所述，受刑人陳稱其等未履行緩刑條件，確係因經濟困
    難，而無力給付，並無證據可資證明受刑人有負擔之可能，
    但隱藏或處分其財產、故意不履行、無正當事由拒絕履行或
    顯有逃匿之情事。聲請人逕以受刑人未履行緩刑所附給付義
    務，遽認受刑人違反緩刑附負擔之情節重大，難認有堅實之
    憑據。從而，本件聲請人之聲請為無理由，自應予駁回。
四、依刑事訴訟法第220 條，裁定如主文。
中    華    民    國    99    年    4     月    30    日
                  刑事第二庭    法  官  曾鴻文
以上正本證明與原本無異。
如不服本裁定，應於裁定送達後5 日內向本院提出抗告狀（須附
繕本）。
                                書記官  顏錦清
中    華    民    國    99    年    4     月    30    日

司法院資訊處製作；財團法人民間司法改革基金會備份。
